【裁判字號】    91,交聲,319
【裁判日期】    920117
【裁判案由】    違反道路交通管理處罰條例聲明異議
【裁判全文】
臺灣桃園地方法院刑事交通事件裁定                九十一年度交聲字第三一九號
    原處分機關  交通部公路總局新竹區監理所桃園監理站
    受處分人即
    異  議  人  甲○○  男  二.
右列異議人因違反道路交通管理處罰條例案件，不服交通部公路局新竹區監理所桃園
監理站所為中華民國九十一年六月十七日桃監稽違字第五二－Ｄ一Ａ四九二四五五號
違反道路交通管理事件裁決書所為之處分（原處分案號：桃園縣警察局舉發違反道路
交通管理事件通知單桃警局交字第Ｄ一Ａ四九二四五五號），聲明異議，本院裁定如
左：
        主      文
異議駁回。
        理      由
一、本件異議意旨略以：(一)異議人所有遭查扣本田廠牌、車架號碼ＪＨ二ＳＣ三三Ａ
    二ＷＷ一○四八四六號、引擎號碼ＳＣ三三Ｅ0000000號之重型機器腳踏
    車，係原廠拆裝進口組裝，而非拼裝車，查道路交通管理處罰條例第十二條第一
    項第二款之立法目的，乃因拼裝車非如市售各型量產車輛，有經研發設計機電、
    引擎、動力傳輸系統及車身結構等系統，再加以整合、測試等程序，確保其使用
    之安全性，即行駛公路，故立法如以禁止，以維護大眾行的安全。(二)異議人騎乘
    之重型機車，其原廠屬世界性廠牌，無論機電、引擎、動力與結構屬精心設計之
    合格車輛，並經國內警界廣泛引進供為警備車輛使用，且該車於國外購買，再依
    原廠維修手冊及零件手冊組裝完成，係屬「整車拆解、組裝」，無須有高精密之
    研發與設計等專業技能，僅具組裝技術即具安全性，故異議人可受罰之部分僅為
    未領用號牌行駛公路等語。
二、按拼裝車輛，未經核准領用牌照行駛者，處汽車所有人三千六百元以上，七千二
    百元以下罰鍰，車輛並沒入之，道路交通管理處罰條例第十二條第一項第二款、
    第二項定有明文。次按車輛新領牌照登記應繳驗車輛來歷憑證，道路交通安全規
    則第十七條已有明文規定，不論國內製造或國外進口之車輛，均應繳驗出廠證明
    （國內製造者，出廠證明已與貨物完稅（免）稅照合併為「車輛出廠與貨物完自
    稱未（免）稅照證」），且國外進口之車輛，並應繳驗車輛類專用之「海關進口
    與貨物完（免）稅證明書」（異於一般貨物或零組件進口用之進口報單），如無
    法提具前述等車輛來歷憑證，仍屬拼裝車輛，倘行駛道路應依「道路交通管理處
    罰條例」第十二條第一項第二款之規定處以罰鍰及依同條第二項之規定沒入車輛
    ，此復據交通部以九十年五月二十四日交路九十字第０三五五五一號函示甚明。
三、受處分人即異議人甲○○於九十一年六月八日九時十分許，駕駛未領有牌照之上
    開重型機車，行經桃園縣大溪鎮○○○○○路口時為警查獲，經警舉發其有「
    騎乘拼裝車輛，未經核准領用牌照行駛（台三線）」之行為，並填製桃園縣警察
    局桃警局交字第Ｄ一Ａ四九二四五五號舉發違反道路交通管理事件通知單，惟異
    議人到案陳述不服舉發，裁決機關認無理由而於九十一年六月十七日以桃監稽違
    字第五二－Ｄ一Ａ四九二四五五號裁決，處罰鍰新台幣三千六百元，並將車輛沒
    入，有前揭舉發違反道路交通管理事件通知單影本一件及裁決書一件附卷可稽，
    異議人就其於右揭時地駕駛上開未領牌照之重型機車遭警舉發之事實並無爭執，
    惟以前揭情詞為由提出異議，經查：
（一）異議人固提出買賣切結書、原廠零件手冊封面頁及目錄索引影本、原廠維修手
      冊封面頁及目錄索引影本、國外車輛試乘報導影本及車輛照片等件為據，惟查
      上開文件均非「出廠證明」，且我國當時尚未開放重型機車整輛進口供私人請
      領牌照使用，是該車顯係機車代理商以機車零件進口組裝而成，而道路交通管
      理處罰條例第十二條第一項第二款所謂之拼裝車輛，係指未經原廠組裝完成並
      向監理機關申請牌照之車輛為足，縱由海關核准以機車零件進口組成之重型機
      車，未領牌照行駛，仍屬拼裝機車，亦有交通部（八四）交路字第○四二六九
      ○號函可稽，是該機車顯非合法整輛進口之車輛，無從取得牌照，係屬「拼裝
      車輛」無疑。且國內機車代理商為規避上開政策，多將原廠零件進口後再重新
      組裝成重型機車，非但未經原廠專業組裝，復因不能取得整輛車出廠證明，致
      不能由國內監理機關檢驗發給牌照使用，其組裝技術影響機車性能，安全性堪
      慮，不僅對於拼裝車駕駛人本身安全造成威脅，更嚴重影響其他用路人及週遭
      人、車之行車安全；道路交通管理處罰條例第十二條第二款禁止拼裝車行駛，
      乃因拼裝車之安全性堪慮，與量產車型於正式出廠前已經研發階段，不論機電
      、引擎、動力傳輪、車身結構等各系統，均經原廠設計，其系統整合亦經詳為
      計算、測試及調校，以確保使用之安全性者不同，是本件異議人所有之車輛應
      適用道路交通管理處罰條例第十二條第二款處罰，自無疑義。
（二）又道路交通管理處罰條例第十二條第二項對於拼裝車為沒入之規定，其目的在
      維護道路交通安全，以保障人民使用道路之權益及使用道路時生命、身體之保
      護，並配合我國進止重型機車進口之政策，其目的合理、正當，並不因政府為
      配合我國加入世界貿易組織開放汽缸排氣量一五○ＣＣ以上重型機車進口而有
      所差異；且因拼裝車本無法領取牌照，亦無法以吊扣、吊銷之處分為之，是沒
      入處分為別無其他侵害人民權益更小之行政處分，其合乎侵害最小原則，殆無
      庸疑，尚無違反行政程序法第七條規定之處，是本件異議人所有之拼裝車遭沒
      入處分，其合法性及合比例性應屬肯定。
（三）綜上所述，上開重型機器腳踏車係以零件進口後，再自行組裝，並非合法整輛
      進口之車輛，為拼裝車輛，受處分人未經核准領用牌照，在桃園縣大溪鎮○○
      ○○○路口騎乘，其違規行為明確，異議人上開所辯，均為卸責之詞，不足採
      信。從而，原處分機關此部分依道路交通管理處罰條例第十二條第一項第二款
      及第二項規定裁處罰鍰三千六百元並將車輛沒入，核無不合。是異議人之異議
      為無理由，應予駁回。
據上論斷，應依道路交通管理處罰條例第八十七條第二項、道路交通案件處理辦法第
十九條，裁定如主文。
中      華      民      國    九十二    年      一      月     十七     日
                                  臺灣桃園地方法院交通法庭
                                      法  官   丁俊成
右正本證明與原本無異。
如不服本裁定，應於裁定送達後五日內向本院提出抗告狀。
                                      書記官   簡慧瑛
中      華      民      國    九十二    年      一      月    二十九    日


司法院資訊處製作；財團法人民間司法改革基金會備份。
